臺灣臺南地方法院民事裁定
                                   110年度家調裁字第12號
聲  請  人  陳ＯＯ  

相  對  人  陳ＯＯ  




上列當事人間請求減輕或免除扶養義務事件，本院裁定如下：
    主      文
一、聲請人陳ＯＯ對於相對人陳ＯＯ之扶養義務，應予免除。
二、程序費用新台幣1,000元由相對人負擔。
    事實及理由
一、本件聲請減輕或免除扶養義務事件，為兩造不得處分之事項
    ，然聲請人主張對於相對人有免除扶養義務之事實存在，為
    相對人所不爭執，兩造復依據家事事件法第33條第1項，合
    意聲請法院為裁定，此有民國109年12月28日合意程序筆錄
    在卷可稽，本院自應依前揭規定為裁定。
二、按直系血親相互間，互負扶養之義務，民法第1114條第1款
    固有明文。惟按受扶養權利者有下列情形之一，由負扶養義
    務者負擔扶養義務顯失公平，負扶養義務者得請求法院減輕
    其扶養義務：對負扶養義務者、其配偶或直系血親故意為
    虐待、重大侮辱或其他身體、精神上之不法侵害行為。對
    負扶養義務者無正當理由未盡扶養義務。受扶養權利者對負
    扶養義務者有前項各款行為之一，且情節重大者，法院得免
    除其扶養義務。民法第1118條之1第1項、第2項亦有明文。
三、本件聲請意旨略以：相對人為聲請人之父親，印象中相對人
    與聲請人之母於76年間即約聲請人5、6歲時離婚，雖聲請人
    曾與相對人同住一陣子，但均是相對人之女友在打理聲請人
    生活起居，聲請人每天從海佃路搭乘公車至海東國小，放學
    再坐公車返家，幾乎沒有見到相對人，後來母親不忍心，將
    聲請人接回照顧，相對人僅探視過聲請人一次，後來就不聞
    不問，至今聲請人已30多年未見過相對人。為此，聲請免除
    聲請人對於相對人之扶養義務等語。
四、經查：
  ㈠聲請人主張兩造為父女關係乙節，業據提出戶籍謄本為憑，
    可信聲請人對於相對人負有法定扶養義務。
　㈡又相對人因中風，無法自理生活，由臺南市政府社會局安置
    於慈愛老人養護中心。相對人於107年12月18日核定之勞保
    老年給付扣除償還之勞工紓困貸款後，曾受領717,366元，
    但償還債務後已無剩餘，現名下無財產及所得，每月僅受領
    老人生活津貼7,759元乙節，則有稅務電子閘門財產及所得
    調件明細表、相對人之勞保記錄、勞動部勞工保險局函及主
    責社工與本院承辦人員電話紀錄內容，附卷可參，可信相對
    人之財產不足維持生活，而有受聲請人扶養之需要。
  ㈢然聲請人主張相對人與聲請人之母親離婚時，伊年僅5、6歲
    ，聲請人曾與相對人同住一陣子，但均是相對人之女友在照
    顧聲請人，後來母親不忍心，將聲請人接回照顧，相對人亦
    僅探視過聲請人一次，之後就不聞不問，至今聲請人已30多
    年未見過相對人，相對人未善盡扶養責任乙節，則為相對人
    所自認，兩造並於調解期日就下列事實，製作合意程序筆錄
    在案：
  ⒈相對人與第三人曾ＯＯ離婚後，即未照顧、扶養聲請人
  ⒉相對人對聲請人主張免除扶養義務不爭執。
  ㈣綜上調查，相對人與聲請人之母親離婚時，聲請人年僅6歲。
    二人離婚後，聲請人短暫期間曾與相對人同住，但相對人將
    聲請人交由同居女友照顧，並未親自照顧及扶養。聲請人之
    母見狀不忍心，將聲請人接回照顧後，相對人僅前往探視聲
    請人一次，此後即對聲請人不聞不問，亦未負擔聲請人之扶
    養費用，可認相對人無正當理由對於聲請人未盡扶養義務之
    情節已達重大之程度。從而，聲請人請求免除對於相對人之
    扶養義務，核與民法第1118條之1第2項之規定相符，為有理
    由，應予准許。
五、依家事事件法第33條、第97條，非訟事件法第21條第2項、
    第24條第1項，民事訴訟法第78條，裁定如主文。
中　　華　　民　　國　　110 　年　　1 　　月　　28　　日
                    家事法庭    法　官　許蕙蘭
以上正本係照原本作成。
如對本裁定抗告須於裁定送達後10日內向本院提出抗告狀及其繕
本，並應繳納抗告費新臺幣1,000元。
中　　華　　民　　國　　110 　年　　1 　　月　　28　　日
                                書記官　林書婷